【裁判字號】    97,抗,1114
【裁判日期】    980219
【裁判案由】    聲請撤銷緩刑
【裁判全文】
臺灣高等法院刑事裁定                  97年度抗字第1114號
抗  告  人  乙○○原名黃文傑.
即受刑  人
上列抗告人即受刑人因偽造文書等案件，不服臺灣臺北地方法院
中華民國97年9 月19日聲請撤銷緩刑之裁定（97年度撤緩字第86
號），提起抗告，本院裁定如下：
    主  文
原裁定撤銷，發回臺灣臺北地方法院。
    理  由
一、按緩刑宣告，得斟酌情形命犯罪行為人向被害人支付相當數
    額之財產或非財產上之損害賠償；又受緩刑之宣告，而違反
    第74條第2 項第1 款至第8 款所定負擔情節重大者，足認原
    宣告之緩刑難收其預期效果，而有執行刑罰之必要者，得撤
    銷其緩刑宣告，刑法第74條第2 項第3 款、第75條之1 第1
    項第4 款分別定有明文。
二、原審裁定意旨略以：抗告人即受刑人乙○○前因偽造文書等
    案件，經臺灣臺北地方法院於民國（下同）96年5 月9 日以
    96年度訴字第299 號判決判處有期徒刑1 年2 月，緩刑5 年
    ，並自判決確定之日起，在緩刑期間內按月於每月10日前向
    被害人甲○○支付新臺幣（下同）1 萬元，合計60萬元，並
    於96年6 月4 日確定在案等情，有卷附臺灣臺北地方法院96
    年度訴字第299 號刑事判決及本院被告前案紀錄表各1 份可
    按。矧受刑人前因犯偽造文書等案件，經臺灣臺北地方法院
    認其前未曾因犯罪而受有期徒刑以上刑之宣告，因一時貪念
    ，觸犯刑事法律規範，經此罪刑之宣告後，當知所警惕，信
    無再犯之虞，且被害人即告訴人甲○○所委任之告訴代理人
    亦表示：「告訴人請求鈞院參酌被告犯後態度，因為事發後
    被告有面對司法之勇氣，相對另一位共犯，被告刑度裁量應
    予減輕，被告尚有一位老父親在家，鈞院考量緩刑，告訴人
    也沒有意見，但緩刑期間要比較長，以示懲戒」等語，認就
    受刑人所宣告之刑以暫不執行為適當，爰宣告緩刑5 年，並
    參酌告訴代理人之意見，命受刑人自判決確定之日起，於緩
    刑期間內按月於每月10日前向告訴人甲○○賠償1 萬元，合
    計共60萬元一節，亦有前開判決在卷可稽。詎受刑人自96年
    6 月上開刑事判決確定迄今，均未支付被害人任何賠償金，
    經受刑人於臺灣臺北地方法院調查時表明願於97年9 月10日
    前先清償被害人96年7 月起至97年8 月止共14萬元之賠償金
    以表明確有欲遵守緩刑宣告所附負擔之意，至今仍未依約給
    付被害人任何賠償金，其違反刑法第74條第2 項第1 款至第
    8 款所定負擔情節，顯屬重大，亦足認原宣告之緩刑難收其
    預期效果，而有執行刑罰之必要者，是聲請人聲請撤銷抗告
    人乙○○緩刑之宣告，於法並無不合，應予准許等語。
三、本件抗告意旨略以：
（一）抗告人於原審庭訊時曾提出將賠償金繳款期限延至97年11
      月10日，但並未為被害人所接受，故僅將繳款日期延至同
      年9 月10日。抗告人先前會提出將繳款日期延至97年11月
      10日係因家中有一民間互助會於今年9 月期滿，10月間可
      起新會，抗告人即可於11月份將互助會標下用以繳納本件
      賠償之金額。且抗告人亦與會首溝通，將首期互助會之互
      助金先借予抗告人以資週轉，亦獲善意之回應。
（二）抗告人遲至97年9 月10日未給付賠償金額，實因經濟困難
      ，且抗告人已斷齒年餘，尚未治療，另罹患慢性病所應服
      用之藥物，亦無法按時拿取，抗告人非無悔過之意。又抗
      告人於犯罪後，除坦白犯行外，並已先行給付56萬元賠償
      金予被害人，而緩刑期間每月支付被害人1 萬元（共計60
      萬元）等情，亦為抗告人主動表示，並非被害人所要求。
      未料之後抗告人工作並不順遂，加上先前給付被害人之56
      萬元係借貸而來，另有還款及給付利息之壓力，抗告人家
      庭經濟陷入嚴重困境。現抗告人已爭取到第二份工作，將
      有助於改善抗告人家庭經濟及往後繳款之情形，抗告人可
      按月給付被害人2 萬元，其中1 萬元係以補足先前未給付
      之款項。
（三）另相較於本件共犯陳志坤於犯罪後，除逃避刑責被通緝外
      ，其於到案後亦始終否認犯行，後經委請律師上訴至鈞院
      後，僅受有期徒刑6 月之宣告，並得易科罰金（僅須支付
      16萬2 千元及可免牢獄之災），而抗告人已先行支付被害
      人56萬元，現另須支付60萬元，致無能力另行委任律師等
      情，兩造相比，實不符比例原則。
（四）又緩刑之目的主要係給予犯錯之人自新之機會，本件若令
      抗告人入監服刑，並無法達到較好之目的及效果，抗告人
      期能把握最後之機會完成本件賠償，負起應付之責。懇請
      鈞院撤銷原裁定，更為適當之裁定云云。
四、經查：
（一）抗告人即受刑人乙○○前因偽造文書等案件，經臺灣臺北
      地方法院以96年度訴字第299 號判決判處有期徒刑1 年2
      月，緩刑5 年，並參酌告訴代理人之意見，命受刑人自判
      決確定之日起，於緩刑期間內按月於每月10日前向告訴人
      甲○○賠償1 萬元，合計共60萬元一節，有前開判決及本
      院被告前案紀錄表各1 份附卷可稽。又抗告人自96年6 月
      上開刑事判決確定後迄臺灣臺北地方法院檢察署檢察官向
      原審法院聲請撤銷抗告人之緩刑前，均未曾依照上開判決
      意旨履行其所應負之賠償之責，復於原法院調查時表明願
      於97年9 月10 日 前，先行先清償被害人96年7 月起至97
      年8 月止共計14萬元之賠償金，以表明確有欲遵守緩刑宣
      告所附負擔之意，惟至97年9 月10日仍未依其承諾給付被
      害人任何賠償金等情，亦有臺灣臺北地方法院97年8 月22
      日調查筆錄、寰瀛法律事務所97年7 月11日寰字第330 號
      函、被害人甲○○97年9 月11日刑事陳報(二)狀等件在卷可
      佐。是抗告人於受緩刑宣告後，確未履行原判決依刑法第
      74條第2 項第4 款所定之負擔（即支付賠償金予被害人甲
      ○○）等情，固堪信為真實。
（二）惟按緩刑宣告，得斟酌情形命犯罪行為人向被害人支付相
      當數額之財產或非財產上之損害賠償；又受緩刑之宣告，
      而違反前開規定所定負擔情節重大者，足認原宣告之緩刑
      難收其預期效果，而有執行刑罰之必要者，自得撤銷其緩
      刑宣告，刑法第74條第2 項第3 款、第75條之1 第1項 第
      4 款固有明文規定。惟違反負擔之情節是否確屬重大，仍
      應斟酌緩刑期間命應遵守事項之達成與宣告緩刑之目的而
      為認定，要非受緩刑宣告之人一有違反之情事即應撤銷該
      緩刑之宣告。且受緩刑宣告之人縱有違反負擔而情節重大
      者，亦應審酌其緩刑是否確難收其預期效果，且非執行刑
      罰無法達成矯正之目的。尤其是刑法第74條第2 項第3 款
      之以命犯罪行為人向被害人支付相當數額之財產或非財產
      上之損害賠償作為緩刑宣告之負擔，於宣告緩刑前即應考
      慮犯罪人實際之償還能力，避免流於形式；又上開命犯罪
      行為人向被害人支付相當數額之財產或非財產上之損害賠
      償之負擔，依刑法第74條第4 項之規定，得為民事強制執
      行之名義，被害人之債權依法得以保障，權衡刑罰之目的
      在於制裁不法，而緩刑之宣告係為給予犯罪行為人自新之
      機會，受緩刑宣告者，其後若有不能履行賠償責任時，亦
      應究明其無法履行之原因是否正當，或僅係推諉拖延時間
      （如確有支付能力，而故不給付），若確係因經濟窘困，
      或頓失給付能力，得否能因受緩刑宣告之人一時無法賠償
      ，即僅以無民事上之賠償能力，而無再加害被害人，認應
      以刑罰制裁取代緩刑宣告之效果，自有詳酌之必要。
（三）經查，本件抗告人於原審撤銷緩刑宣告後，已先後於97年
      11月5 日、97年12月8 日、98年1 月21日、98年2 月5 日
      ，分別給付2 萬元、2 萬元、1 萬元、1 萬元不等之賠償
      金予被害人甲○○等情，有抗告人提出之彰化銀行存款憑
      條4 紙附卷可稽（見本院卷第13頁、第23頁、第24頁、第
      26頁），則抗告人所辯其先前因經濟困難而無法支付每月
      1 萬元之賠償金，並非無償債之誠意，嗣後已兼職爭取到
      第二份工作，並給付被害人每月2 萬元（其中1 萬元用以
      補足先前未給付之款項）等語，尚非子虛，果抗告人之前
      未能履行給付賠償予被害人實係因經濟困難所致，則其違
      反負擔是否確屬「情節重大」，非無再予斟酌之餘地。又
      抗告人於本案原審審理期間，已陸續賠償被害人共56萬元
      等情，有原審判決書1 紙在卷可憑（見其中判決理由(二)之
      2.所載），顯見抗告人犯罪後態度並非不佳，且確有賠償
      之意，與一般犯罪行為人為博取緩刑之宣告，只有口頭之
      誠意而無實際之作為，自不相同，則抗告人是否確因先前
      為給付被害人56萬元而借貸，另生還款及支付利息之壓力
      ，致其生活陷入困境，自有審究之必要。再原審認定抗告
      人違反負擔情節重大所執之唯一理由就是抗告人未依約履
      行賠償被害人之責任，惟就抗告人上開違反情節如何認定
      原宣告之緩刑難收其預期效果，而有執行刑罰之必要，原
      審未於裁定理由內說明，亦有未洽。以上為原審法院未及
      審究、或漏未斟酌，抗告人提起本件抗告，尚非全無理由
      ，自應由本院將原裁定撤銷，並發回原審法院詳加調查，
      另為妥適之裁定。
五、據上論斷，依刑事訴訟法第413 條前段，裁定如主文。
中    華    民    國    98    年    2     月    19    日
                  刑事十四庭審判長法  官  陳志洋
                                  法  官  梁耀鑌
                                  法  官  謝靜恒
以上正本證明與原本無異。
不得再抗告。
                                  書記官  陳珮茹
中    華    民    國    98    年    2     月    19    日


司法院資訊處製作；財團法人民間司法改革基金會備份。
